臺灣高等法院高雄分院刑事裁定　　　　　94年度交抗字第45號
抗 告　人
即受處分人　　甲○○○
上列抗告人因違反道路交通管理處罰條例案件，不服臺灣屏東地
方法院中華民國94年1 月24日裁定（93年度交聲字第218 號），
提起抗告，本院裁定如下：
    主  文
抗告駁回。
    理  由
一、抗告意旨略以：抗告人駕車肇事路段有分快慢車道，而抗告
    人的車一直都在快車道上，有相片可以為證。駕駛大客車時
    ，若有聽到聲音，車頭都會略為偏向那方，這樣看後方較為
    清楚，這是因車子太長的緣故。該次車禍是因機車從大客車
    後方而來，且從加油站右轉出來，並企圖違規超車，加上地
    面上有電信局鐵蓋，使得機車重心不穩，才會碰撞抗告人的
    大客車而倒地，抗告人當時車速很慢，通過加油站時機車尚
    未出來，而且機車是從後面過來，後方來車應注意前方車才
    對，怎能讓前方車負擔過失責任云云。
二、經查，抗告人於民國93年5 月3 日19時35分許，駕駛車牌號
    碼ＦＺ—967 號營業用大客車，沿屏東縣恆春鎮○○路由北
    往南方向行駛，於途經該路僑勇國小附近時，與被害人即機
    車駕駛人楊吳秀圓所乘騎車牌號碼ZYM-151 號輕型機車，發
    生擦撞，致該機車駕駛人楊吳秀圓及附載之乘客鄔粧后均因
    機車倒地受傷等情，有屏東縣警察局恆春分局製作之道路交
    通事故調查報告表暨現場圖、調查筆錄各1 份、談話紀錄表
    2 紙及現場照片14張在卷可證，抗告人於警訊時坦承：「我
    沒有看到對方的車子，我直線行駛時，因對向車輛很多並靠
    近中央線，我為了保持安全距離，向右靠近機車道，聽到碰
    撞的聲音才發現車禍。」「右邊車身中心部位有擦痕，對方
    左方向燈和車子右車身中央部位碰撞。」等情，核與被害人
    及機車乘客鄔粧后稱：「我們由北往南行駛機車道，我坐機
    車後座由加油站出來後行駛中，一部高雄客運大客車從車子
    肚子部位從我左後方向靠過來，先撞到機車左後視鏡，拖行
    後機車倒地而發生車禍」等情相符，顯見抗告人於與機車同
    向行駛時，並未注意兩車併行之距離而不慎發生碰撞。抗告
    人有未注意兩車併行之間隔，違反道路交通安全規則第94
    條第3 項之規定，經警依道路交通管理處罰條例第61條第3
    項之規定，逕行舉發，並由交通部公路總局高雄監理所屏東
    監理站，以屏監違字第裁82-V00000000號裁決書，裁處吊扣
    駕駛執照3 個月。
三、按汽車行駛時，駕駛人應注意兩車併行之間隔，並隨時採取
    必要之安全措施，道路交通安全規則第94條第3 項定有明文
    。又汽車駕駛人，駕駛汽車違反道路交通安全規則，因而肇
    事致人受傷者，記違規點數3 點，修正後道路交通管理處罰
    條例第61條第3 項前段，亦定有明文（93年4 月21日修正公
    布，並經行政院公布93 年7月1 日施行）。依前開道路交通
    事故調查報告表所載，肇事地點當時天候晴，夜間有照明，
    路面鋪設柏油，乾燥、無缺陷、無障礙物，視距亦屬良好，
    抗告人為領有職業聯結車駕駛執照之人，在此環境下，應無
    不能依循道路交通安全規則規定之情事，故抗告人對此事故
    之發生應有未遵守道路交通安全規則第94條第3 項之過失甚
    明。本條之處罰以駕駛汽車違反道路交通安全規則，因而肇
    事致人受傷為要件，而被害人楊吳秀圓、鄔粧后因本次車禍
    受傷，業經抗告人於警方詢問時確認無誤。故原處分機關依
    前開證據，認定抗告人駕駛車輛違反道路交通規則肇事致人
    受傷，顯無違誤。原處分機關依修正前道路交通管理處罰條
    例第61條第3 項規定裁處受處分人，吊扣駕駛執照3 個月，
    固非無見。惟本件抗告人違規行為時之道路交通管理處罰條
    例第61條第3 項業已修正施行，已如前述，應認係屬法律變
    更。又行政罰雖異於刑事罰，但均屬對於行為人不利之處分
    ，故行政罰在法律之適用上，除法律另有規定者外，應類推
    適用刑法第2 條第1 項：「行為後法律有變更者適用裁判時
    之法律，但裁判前之法律有利於行為人者，適用最有利於行
    為人之法律。」，此不違反行政目的之實現，自允對於行為
    人為有利解釋。而比較修正前後規定，自以修正後規定較有
    利於抗告人。再行政機關於行為人違反行政法裁處時，適用
    裁處時之法律，但裁處前之法律有利於行為人者，適用最有
    利於行為人之法律。而所謂裁處，包括訴願、行政訴訟之決
    定或判決。又所謂裁處不以原處分機關之行為為限，凡在複
    查、訴願以迄行政訴訟中，尚未裁處確定之案件均有從輕從
    新原則適用，則對違反行政法之行為人為裁處時，除裁處前
    之法律有利於行為人外，自應以裁處時之法律為裁處之依據
    。道路交通管理處罰條例所定罰鍰、吊扣證照、記點之裁罰
    ，既屬行政罰之性質，自有上開法則之適用。本件違規事件
    於原處分機關裁處時，道路交通管理處罰條例第61條第3 項
    已修正施行，依上說明，應適用修正後規定。原處分機關未
    比較新舊法之適用而依舊法規定處分，容有未洽，原法院將
    原處分撤銷，並適用修正生效之新法，以抗告人有違反現行
    道路交通管理處罰條例第61條第3 項規定之行為，記違規點
    數3 點，核無違誤，抗告人之抗告，為無理由，應予駁回。
四、據上論結，應依道路交通案件處理辦法第26條，刑事訴訟法
    第412 條，裁定如主文。
中   華　　民　　國　　94　　年　　5 　　月    12    日
                    刑事第一庭   審判長法  官 王光照
                                       法  官 莊崑山
                                       法  官 曾玉英
以上正本證明與原本無異。
不得再抗告。
中   華　　民　　國　　94　　年　　5 　　月    12    日
　  　　　　　　　　　　　　　　　　　　書記官 黃麗蓉
